# 合并报表之纳入合并范围的确定原则思索

提问人：betterh 时间：2016-10-26 11:07:25
最近学习合并报表，对于纳入合并范围的判断准则自己产生如下把握见解，不知是否正确，欢迎大家点评指正。 准则规定，纳入合并是以控制为基础，即必须同时具备两要素，对投资方享有可变回报和运用权力主导其可变回报。我的疑惑是准则规定这两个要素是基于什么考虑呢？以下是我的拙见： 1.可变回报：相对于固定回报，意味着对企业面临的利润波动的风险。 2.对被投资方拥有主导其经营决策的权力,则投资方需要对企业的利润波动负责，从这个角度出发，应该视同为自己经营的公司一样进行账务处理。 此处我又想到另外几个问题： 1.用权益法核算其被投资单位的利润的波动也最终也同样体现在投资方的损益科目，为何不统一采用一样的方式处理，只是为了被投资方的资产负债细拆出来吗？如果是这样是有哪些必要性吗？ 2.如果拥有控制权的投资方既享有固定也享有变动收益该单位是否纳入合并？

回答人：chenyiwei
1 、现行合并报表准则下的控制模型是三要素：权力、可变回报、权力与回报的关系，不是两要素。首要的要素是主导被投资方相关活动的权力，这一点不可忘记。 2 、可变回报的范围很广，当然享有或承担被投资方经营盈亏是可变回报的最常见方式，但也不排除其他方式（准则应用指南中对此有说明）。但仅仅享有可变回报是不够的，还要满足两要素，特别是要能够利用自身权力影响该可变回报。某些“看似固定的回报”如固定利息也是广义的可变回报的一部分，因为面临信用风险。 3 、权益法核算表明对被投资方不具有控制权，因此仅可将在其净资产中所享有的份额作为一项单独资产进行“单行合并”。目前对权益法的本质这一理论问题的探讨仍在深入进行中。 4 、既然明确有控制权，那就应当纳入合并报表范围。

提问人：betterh 时间：2016-10-26 15:57:30
第一次发帖，这么快就得到陈老师的回复，感到非常荣幸 1. 陈老师，您说的权力和回报之间的联系是否理解为有能力运用自己的权力？三要素通俗概括为可变回报，拥有权力，有能力运用权力？ 4. 对于我提问的最后一个问题原先表述不严谨，应该是问企业对被投资方符合了权力，权力和收益的关系，但是对被投资方既享有固定收益，同时利润达到一定要求还想有超额收益的情况应该怎么处理？ 纠正我以上问题还是回到我最初发帖的疑惑：对于准则制定者认为应该纳入合并范围的考虑是什么呢？我的拙见是想把企业拥有一票决定权的单位纳入合并范围。

回答人：chenyiwei
1 、运用权力的目的是影响其可变回报； 4 、需结合具体情况来看，特别是浮动收益的波动性和量级是否足够大，从而对该投资方的动机和行为产生了实质性的影响。光是一票决定权还不够。